臺灣板橋地方法院刑事判決　　　　　　　 95年度訴字第690號
公　訴　人　臺灣板橋地方法院檢察署檢察官
被　　　告　甲○○
指定辯護人　邵良正律師
上列被告因違反槍砲彈藥刀械管制條例案件，經檢察官提起公訴
（95年度偵字第755號），本院判決如下：
    主  文
甲○○未經許可，持有可發射子彈具有殺傷力之改造手槍，處有
期徒刑年貳月，併科罰金新臺幣伍萬元，罰金部分如易服勞役
，以新臺幣壹仟元折算壹日。扣案可發射子彈具有殺傷力之仿BE
RETTA 廠84型半自動手槍之改造手槍壹支（槍枝管制編號：00
00000000號，含彈匣壹個）沒收。
    事  實
一、甲○○前於民國92年間，因犯酒醉駕車、放火燒燬現供人使
    用之住宅罪，經臺灣臺北地方法院以89年度交訴字第159 號
    判決，分別判處拘役50日、有期徒刑3 年6 月，其中酒醉駕
    車罪判處拘役50日確定後，於93年4 月5 日易科罰金執行完
    畢；放火燒燬現供人使用之住宅罪部分，上訴後經臺灣高等
    法院以92年度交上訴字第188 號判決上訴駁回，復再上訴後
    經最高法院以95年度臺上字第6349號判決上訴駁回確定，尚
    在執行中（以上均不構成累犯），詎其猶不知警惕，甲○○
    明知非經主管機關許可，不得持有槍砲彈藥刀械管制條例所
    管制具有殺傷力之各類槍砲，竟未經主管機關許可，於94年
    2 月間某日，在臺北縣中和市○○路廟口附近，向真實姓名
    年籍不詳綽號「紅毛」之成年男子，以新臺幣（下同）8,00
    0 元代價購入而持有具有殺傷力之仿BERETTA 廠84型半自動
    手槍製造之金屬玩具手槍換裝土造金屬槍管而成之改造手槍
    1 枝（槍枝管制編號：0000000000號，含彈匣1 個）及不具
    有殺傷力之土造子彈2 顆（所涉未經許可持有子彈罪嫌部分
    ，業經檢察官不另為不起訴處分）。嗣於94年3 月11日晚間
    10時30分許，為警在臺北縣中和市○○街1 號「好樂迪KT V
    」401 號包廂內查獲，並當場扣得甲○○持有之前揭改造槍
    彈。
二、案經臺北縣政府警察局板橋分局報告臺灣板橋地方法院檢察
    署檢察官偵查後起訴。
    理  由
甲、證據能力：
一、內政部警政署刑事警察局94年4 月18日刑鑑字第0940040260
    號槍彈鑑定書之證據能力：
    按「被告以外之人於審判外之言詞或書面陳述，除法律有規
    定者外，不得作為證據」，刑事訴訟法第159 條第1 項固定
    有明文，然「鑑定之經過及其結果，應命鑑定人以言詞或『
    書面』報告」，同法第206 條第1 項亦規定甚明，是鑑定人
    以書面為鑑定報告提出於法院，依刑事訴訟法第159 條第1
    項立法理由及同法第206 條第1 項規定，即具有證據能力。
    又法院或檢察官得囑託醫院、學校或其他相當之機關、團體
    為鑑定，或審查他人之鑑定，並準用第203 條至第206 之1
    之規定，刑事訴訟法第208 條第1 項亦定有明文。依此，檢
    察官對於偵查中之案件，認須實施鑑定者，固應就具體個案
    ，選任鑑定人或囑託鑑定機關（團體）為之；但對於司法警
    察機關調查中之案件，或有量大或急迫之情形，為因應實務
    之現實需求，如檢察官針對該類案件之性質（例如：查扣之
    毒品必須檢驗其成份、對施用毒品之犯罪嫌疑人必須檢驗其
    體內有無毒品代謝反應、對於查扣之槍砲彈藥必須檢驗有無
    殺傷力、對違反野生動物保育法案件必須鑑定是否屬於保育
    類動物案件等），認為當然有鑑定之必要者，經參考法務部
    92年5 月20日法檢字第092080203 號函送之法務部「因應刑
    事訴訟法修正工作小組」研討之刑事訴訟法修正相關議題第
    21則之共識結論，以及臺灣高等法院於92年8 月1 日舉行之
    刑事訴訟法新制法律問題研討會第3 則法律問題研討結果之
    多數說（載於司法院92年8 月印行「刑事訴訟法新制法律問
    題彙編」第15頁至第18頁），基於檢察一體原則，得由該管
    檢察長對於轄區內之案件，以事前概括選任鑑定人或囑託鑑
    定機關（團體）之方式，俾便轄區內之司法警察官、司法警
    察對於調查中之此類案件，得即時送請事前已選任之鑑定人
    或囑託之鑑定機關（團體）實施鑑定，該鑑定人或鑑定機關
    （團體）亦應視同受承辦檢察官所選任或囑託而執行鑑定業
    務，其等出具之書面鑑定報告應屬刑事訴訟法第206 條所定
    之傳聞例外，當具有證據能力（法務部92年9 月1 日法檢字
    第0920035083號函可供參照）。從而，本件扣案槍彈，經由
    查獲之警察單位依先前轄區檢察署檢察長事前概括選任槍彈
    鑑定機關即內政部警政署刑事警察局實施鑑定，該鑑定機關
    所出具之94年4 月18日刑鑑字第0940040260號槍彈鑑定書即
    具有證據能力而得為本案之證據。
二、查獲現場暨改造手槍之照片部分：
    所謂「傳聞證據」之定義係指「審判外」所為之「陳述或所
    發生之敘述性動作」，而提出於法庭用來證明該敘述事項之
    真實性之證據（參照王兆鵬、陳運財等著前揭書第49、50頁
    ）。其中「敘述性動作」乃指使人可得而知其意涵之動作。
    基本上，證據係在公判庭上經過調查程序後方得以被採用。
    因此，以公判庭為基準以考量證據之性質時，「傳聞證據」
    自屬以公判庭外之供述為內容之證據。即係透過人之意思活
    動予以傳達，即供述者對於有關體驗之事實，經由知覺、記
    憶、表現、敘述或敘述性動作等過程予以傳達，故亦稱之為
    「供述證據」。此與「非供述證據」（非傳聞證據），即非
    透過人之意思活動予以傳達之證據，如物證、書證等之不同
    ，在於人之傳達、保存之正確度無法與物證、書證相比。因
    照相係屬機械性記錄特徵，也就是認識對象的是照相鏡頭，
    透過鏡頭形成的畫面映寫入膠卷，然後還原於照相紙上，故
    照相中不含有人的供述要素，再現實情形與作為傳達結果的
    照相，在內容上的一致性是透過機械的正確性來加以保障的
    ，在照相中，並不存在人對現實情形的知覺、記憶，在表現
    時經常可能發生的錯誤（如知覺的不準確、記憶隨時間推移
    而發生的變化），故照相當然是非供述證據（參照石井一正
    著，陳浩然譯，【日本實用刑事證據法】一書第145 頁、第
    146 頁，西元2000年5 月1 版1 刷）。易言之，本案查獲現
    場暨改造手槍之照片部分，乃警方依機械之方式所留存之影
    像，並非供述證據，無傳聞法則適用，且對「被告曾持有本
    件改造槍枝」之待證事實，有相當之關聯性，依上說明，亦
    具有證據能力。
乙、認定事實所憑之證據及理由：
　　訊據被告對前開時地持有可擊發適用子彈，具有殺傷力之改
    造手槍1 枝及不具殺傷力之改造子彈2 顆後，為警查獲等情
    ，均坦承不諱。此外，復有具殺傷力之改造手槍1 枝（槍枝
    管制編號0000000000號）扣案足資佐證，並有上開槍枝之照
    片在卷足憑。又扣案之上開槍枝，經送內政部警政署刑事警
    察局鑑定結果認：「送鑑槍1 枝（槍枝管制編號0000000000
    號，認係由仿BERETTA 廠84型半自動手槍製造之金屬玩具手
    槍換裝土造金屬槍管而成之改造手槍，經檢視，欠缺槍管固
    定軸之固定插銷，惟不影響槍枝擊發功能，可擊發適用之子
    彈，認具殺傷力。」等情，亦有該局94年4 月18日刑鑑字第
    0940040260號槍彈鑑定書在卷足憑，足認被告前開自白應與
    事實相符，可以採信，本案事證明確，被告犯行堪以認定。
丙、新舊法比較適用：
　　按行為後法律有變更者，適用行為時之法律。但行為後之法
    律有利於行為人者，適用最有利於行為人之法律，刑法第2
    條第1 項定有明文（刑法第2 條係規範行為後法律變更所生
    新舊法律比較適用之準據法，是刑法第2 條本身雖經修正，
    但該條文既屬適用法律之準據法，本身尚無比較新舊法之問
    題，應逕適用裁判時之刑法第2 條規定以決定適用之刑罰法
    律）。又比較時應就罪刑有關之共犯、未遂犯、想像競合犯
    、牽連犯、連續犯、結合犯，以及累犯加重、自首減輕暨其
    他法定加減（如身分加減）與加減例等一切規定，綜其全部
    罪刑之結果而為比較。再從刑附屬於主刑，除法律有特別規
    定者外，依主刑所適用之法律（最高法院95年第8 次刑事庭
    會議決議參照）。查被告行為後，刑法第33條第5 款有關罰
    金之最低數額、第42條有關易服勞役等規定，業於94年2 月
    2 日修正公布，自95年7 月1日 起施行，茲就比較情形分述
    如下：
(一)、刑法第33條第5 款有關罰金之最低數額部分，因刑法分則
      編各罪所定罰金之貨幣單位原為銀元，修正前刑法第33條
      第5 款規定：「罰金：（銀元）1 元以上」，而銀元與新
      臺幣間之折算，依現行法規所定貨幣單位折算新臺幣條例
      規定，以銀元1 元折算新臺幣3 元；修正後刑法第33條第
      5 款則規定：「罰金：新臺幣1,000 元以上，以百元計算
      之」；經比較新舊法之規定，修正後刑法第33條第5 款所
      定罰金之最低數額，較之修正前提高，自以修正前刑法第
      33條第5 款之規定有利於被告。
(二)、刑法第42條有關易服勞役之規定，因屬科刑規範事項之變
      更，其折算標準為裁判時所應諭知，自有就新舊法規定比
      較之必要，行為時即修正前刑法第42條第2 項規定：「易
      服勞役以（銀元）1 元以上3 元以下折算1 日。但勞役期
      限不得逾6 個月」，而被告行為時之易服勞役折算標準，
      依修正前罰金罰鍰提高標準條例第2 條前段之規定（現已
      刪除），就其原定數額提高為100 倍折算1 日，則被告行
      為時之易服勞役折算標準，應以銀元300 元折算1 日，經
      折算為新臺幣後，應係以新臺幣900 元折算為1 日。而裁
      判時即修正後刑法第42條第3 項前段則規定：「易服勞役
      以新臺幣1000元、2000元或3000元折算1 日，但勞役期限
      不得逾1 年」，比較修正前、後之易服勞役折算標準，在
      所折算易服勞役日數未逾6 個月時，以修正後規定有利於
      被告，如逾6 個月之日數，則以修正前規定較有利於被告
      ，而本案被告所量處之罰金刑，不論依修正前、後之規定
      ，因所應折算易服勞役之日數均未逾6 個月，自以修正後
      之規定，較有利於被告。
(三)、綜合上述條文修正前、後之比較，可知就罰金之最低數額
      部分，由修正前之銀元1 元即新臺幣3 元，修正提高為新
      臺幣1,000 元，此部分修正後之規定較不利於被告；惟就
      易服勞役之折算標準，依修正後之數額所折算之易服勞役
      日數，較修正前有利於被告，且因易服勞役之易刑處分，
      乃攸關人身自由，其不利程度，顯然逾越罰金最低數額之
      提高，揆諸前揭最高法院決議所揭示之罪刑綜合比較適用
      原則，依刑法第2 條第1 項但書之規定，自應整體適用修
      正後之規定處斷，併此敘明。
丁、應適用之法律、科刑審酌事由及沒收物之處理：
一、核被告所為，係犯槍砲彈藥刀械管制條例第8 條第4 項之未
    經許可，持有可發射子彈具有殺傷力之改造槍枝罪。
二、爰審酌被告未經許可持有具有殺傷力之改造手槍，併攜槍外
    出嚴重危害社會秩序，影響社會治安甚鉅，兼衡其犯罪動機
    、目的、智識程度、生活狀況以及犯罪後態度等一切情狀，
    量處如主文所示之刑，並就罰金部分依修正後之刑法第42條
    第3 項前段規定，諭知如易服勞役之折算標準。
三、末按刑法第38條第1 項第2 款、第2 項雖已將「左列」改為
    「下列」，「犯人」改成「犯罪行為人」，然因沒收屬於從
    刑，依照最高法院95年5 月23日第8 次刑事庭會議決議第1
    點第5 小點：「從刑附屬於主刑，除法律有特別規定者外，
    依主刑所適用之法律」，本案關於刑法修正前後之比較適用
    ，整體言之，既應以修正後之刑法對被告較為有利，則從刑
    部分亦應一體適用修正後刑法之規定。是扣案可擊發適用之
    子彈，具有殺傷力之改造手槍1 枝（槍枝管制編號00000000
    00號），核屬違禁物，爰依刑法第38條第1 項第1 款規定宣
    告沒收。至扣案改造子彈2 顆，認均係由土造金屬彈殼加裝
    直徑約8.8mm 土造金屬彈頭組合而成，因均不具底火，非為
    完整之子彈結構，認均不具殺傷力土造子彈，有前開內政部
    警政署刑事警察局94年4 月18日刑鑑字第0940040260號槍彈
    鑑定書可參，即扣案改造子彈2 顆均非屬違禁物，且試射後
    之彈頭、彈殼，亦非被告所有供犯罪所用之物，爰不予宣告
    沒收。
據上論斷，應依刑事訴訟法第299 條第1 項前段，槍砲彈藥刀械
管制條例第8 條第4 項，刑法第11條前段、第2 條第1 項但書、
第42條第3 項、第38條第1 項第1 款，判決如主文。
本案經檢察官郭季青到庭執行職務
中　　華　　民　　國　　96　　年　　1 　　月　　26　　日
      　　　刑事第十九庭審判長法　官  許必奇
                              法  官  鄧雅心
                              法  官  陳明偉
以上正本證明與原本無異。
如不服本判決應於收受送達後10日內向本院提出上訴書狀。
                      　      書記官  陳慧儷
中　　華　　民　　國　　96　　年　　1 　　月　　26　　日
附錄本案論罪科刑法條全文
槍砲彈藥刀械管制條例第八條
未經許可，製造、販賣或運輸鋼筆槍、瓦斯槍、麻醉槍、獵槍、
空氣槍或第四條第一項第一款所定其他可發射金屬或子彈具有殺
傷力之各式槍砲者，處無期徒刑或五年以上有期徒刑，併科新臺
幣一千萬元以下罰金。
未經許可，轉讓、出租或出借前項所列槍枝者，處五年以上有期
徒刑，併科新臺幣一千萬元以下罰金。
意圖供自己或他人犯罪之用，而犯前二項之罪者，處無期徒刑或
七年以上有期徒刑，併科新臺幣一千萬元以下罰金。
未經許可，持有、寄藏或意圖販賣而陳列第一項所列槍枝者，處
三年以上十年以下有期徒刑，併科新臺幣七百萬元以下罰金。
第一項至第三項之未遂犯罰之。
